【裁判字號】    99,交聲,1120
【裁判日期】    990930
【裁判案由】    交管條例聲異
【裁判全文】
臺灣板橋地方法院交通事件裁定        99年度交聲字第1120號
原處分機關  交通部公路總局臺北區監理所
異  議  人
即受處分人  甲○○
上列異議人即受處分人因違反道路交通管理處罰條例案件，對於
原處分機關交通部公路總局臺北區監理所於中華民國99年4 月21
日所為之北監自裁字第裁40-ZBB653545號裁決不服，聲明異議，
本院裁定如下：
    主  文
異議駁回。
    理  由
一、異議意旨略以：當天車況正常、並無塞車，伊也未超速，車
    速約96公里，因前車車速超慢、只有80幾公里且又臨時煞車
    ，致伊欲變換車道超車，但內車車道之車輛車速僅80幾公里
    ，惟依規定高速公路保內車車道超車限速100 至110 公里，
    該車明顯沒有在規定速率內行車，所以伊無法從內側超車，
    外側又有大卡車，伊只能減速，伊為了避免後車追撞，才慢
    慢減速，而未緊急煞車，故伊貼近前車而沒有保持距離，這
    是人之常情，況伊為女孩子，對於機械操作與目視距離反應
    本來就比較遲頓，因此等伊發現與前車距離越來越近，減速
    到保持安全距離時已耗費8 至10秒以上，伊未刻意加速緊貼
    前車，此乃人之常情；再者，伊平常行車習慣良好，且鮮少
    有違規事項發生，且與前車保持安全、適當距離，且不超速
    ，以免在高速公路上有突發狀況，因而，伊被罰沒有保持安
    全距離，不合常理。爰依法聲明異議，請予查明云云
二、按汽車行駛於高速公路、快速公路或設站管制之道路，不遵
    使用限制、禁止、行車管制及管理事項之管制規則而未保持
    安全距離，處汽車駕駛人新臺幣（下同）3,000 元以上6,00
    0 元以下罰鍰，並記違規點數1 點，道路交通管理處罰條例
    第33條第1 項第2 款及第63條第1 項第1 款分別訂有明文。
    又按汽車行駛高速公路，前後兩車間之行車安全距離，在正
    常天候狀況下，小型車為車輛速率之每小時公里數值除以二
    ，單位公尺，高速公路及快速道路交通管制規則第6 條第1
    項第1 款亦訂有明文。
三、經查：
(一)、異議人於民國99年2 月24日10時13分許，駕車其所有車號26
    67-DJ 號自小客車行經國道一號南下115.4 公里處，於其行
    車速度96KM/H，卻未與前車保持安全行車距離，為原舉發機
    關內政部警政署國道公路警察局第二警察隊員警拍照採證後
    ，於同年月26日以公警局交字第ZBB653545 號舉發違反交通
    管理事件通知單制單逕行舉發，認其未保持行車安全距離（
    時速96公里，應保持48.0公尺，實距不足），而違反道路交
    通管理處罰條例第33條第1 項第1 款之規定，經異議人於同
    年3 月27日提出申訴，原處分機關認原舉發機關函覆明確，
    其違規事實屬實，仍於同年4 月月21日以北監自裁字第裁40
    -ZBB653545號裁決，爰依道路交通管理處罰條例第33條第1
    項第1 款及第63條第1 項第1 款之規定，裁罰罰鍰3,000 元
    ，並記違規點數1 點等情，此為異議人所不爭執，並有前開
    舉發通知單暨採證照片、裁決書各1 份、內政部警政署國道
    公路警察局第二警察隊99年3 月24日公警二交字第09902706
    19號函暨所附之同步錄影擷取照片9 幀、99年5 月28日公警
    二交字第0990271118號函暨所附之本件現場採證錄影光碟、
    採證照片2 幀及同步錄影擷取相片10幀照片光碟（詳見本院
    卷第7 至8 、15至16、25至30頁）附卷可證；又觀諸前開採
    證照片及同步錄影擷取照片所示，異議人於同日10時13分21
    秒之行車速率既為時速96公里（詳見本院卷第26頁），依照
    前開高速公路及快速道路交通管制規則規定，其與前車之行
    車安全距離自應為48公尺（即96除以2 ，單位公尺），然根
    據現場車道繪製之車道線判斷，其於同日10時13分18秒起至
    10 時13 時22秒止，遭員警連續錄影並擷取照片採證（詳如
    本院卷第30頁所示），其於同日10時13分18秒時，與前車距
    離約14公尺（即2 車道線共計8 公尺+ 間距6 公尺，如本院
    卷第30頁照片編號1 、2 所示），待前車於同日10時13分19
    秒進入公路行車安全距離辨識標線區內，異議人與前車之距
    離於同日10時13分19秒起至21秒止，兩車間距僅10公尺（即
    1 車道線4 公尺+ 間距6 公尺，如本院卷第26、28頁、第30
    頁照片編號3 至7 所示），直至同日10時13分22秒，異議人
    之行車速率為時速94公里（如本院卷第27頁所示），其與前
    車之距離顯然已短於10公尺甚明。足認異議人於前開時、地
    ，行車未與前車保持安全距離之違規事實屬實。
(二)、至異議人仍執前揭詞辯解。然揆諸前開採證擷取照片所示，
    員警既係連續拍照採證，在異議人車輛前方同一車道之自小
    客車（下稱A 車）與在內側車道行駛之自小客車（下稱B 車
    ），該二車之車速相當，而A 車於10時13分18秒至19秒，行
    車距離約20公尺（如本院卷第30頁編號1 至3 所示），斯時
    A 車行車速度約時速72公里（20公尺/1秒=72 公里/ 時），
    且A 車於10時13分19秒起進入公路行車安全距離辨識標線區
    （如本院卷第30頁照片編號3 所示），並於10時21秒經過第
    一組公路行車安全距離辨識標線區（如本院卷第30頁照片編
    號4 至7 所示），斯時A 車之行車速度約時速90公里（50公
    尺/1秒=90 公里/ 時），足認A 、B 車於前開期間並無減速
    或車速過慢之情形，則異議人辯稱：因前車減速，致伊未能
    保持安全距離云云，即與事實不符；況衡諸斯時該路段並無
    塞車或其他事故情狀，且斯時在外側車道於異議人前、後方
    之大卡車顯然與其距離分別約有50公尺（如本院卷第30頁照
    片所示），苟異議人欲超車者，與其同車道之A 車及內側車
    道之B 車之車速相當且均無減速，則依照異議人自承伊駕車
    已有10年經驗並曾行駛在高速公路等語明確（詳見本院卷第
    34頁反面），其自可判斷其欲自內側車道超車之可能及必要
    性。至於異議人辯稱：因伊為女性，所以對於機械反應較慢
    云云，惟在其前方之A 車或B 車既無車速過慢或緊急煞車或
    變換車道而致其無法保持安全距離之情狀，已如前述，且異
    議人既已有10年駕車經驗，則其徒以伊為女性，對機械反應
    過慢云云，顯屬推諉卸責之詞，縱使異議人反應過慢，仍不
    足卸免其責，故異議人前開辯解，不足採信。
四、綜上所述，原處分機關認異議人即受處分人前開違規事實屬
    實，並據以援引前揭規定，裁處罰鍰3,000 元，且記違規點
    數1 點，於法並無不當。本件異議為無理由，應予駁回。
據上論斷，應依道路交通案件處理辦法第19條，裁定如主文。
中    華    民    國    99    年    9     月    30    日
                  交通法庭法  官  饒金鳳
以上正本證明與原本無異。
如不服本裁定應於送達後5 日內向本院提出抗告狀。
                          書記官  許雅琪
中    華    民    國    99    年    10    月    7     日

司法院資訊處製作；財團法人民間司法改革基金會備份。
